【裁判字號】    90,交訴,28
【裁判日期】    900730
【裁判案由】    傷害致死
【裁判全文】
臺灣臺東地方法院刑事判決                            九十年度交訴字第二八號
    公  訴  人  臺灣臺東地方法院檢察署檢察官
    被      告  丁○○
    選任辯護人  吳漢成
右列被告因傷害致死案件，經檢察官提起公訴（九十年度偵字第七○八號、第七三五
號），本院判決如左：
    主  文
丁○○傷害人之身體因而致人於死，處有期徒刑柒年。
    事  實
一、丁○○於民國九十年三月二十八日晚間十時四十五分許，與蘇賢、丙○○及甲○○在臺東縣臺東市○○街六二號甲○○住處前聊天時，丁○○與丙○○打算離開
    ，蘇賢為不讓丁○○離去，就全身趴在現場丁○○駕駛之車號Ｅ七─二五八八號
    自用小客車前方之引擎蓋上，雙手並抓住該小客車前方之擋風玻璃兩側，丁○○
    因不滿蘇賢趴在其所駕駛之小客車上，明知啟動行駛該小客車，會使蘇賢從車上
    跌至地面受傷，客觀上並得預見蘇賢跌落地面因傷致死之可能，竟基於傷害之故
    意而仍決意發動並行駛該小客車，丁○○先以時速約五公里之速度行駛二十公尺
    左右再煞車，見蘇賢仍在小客車之引擎蓋上，丁○○又第二次以時速約五公里之
    速度行駛十幾公尺再第二次煞車時，導致蘇賢無法抓住擋風玻璃兩側並從引擎蓋
    下滑跌落至地面，而使蘇賢頭部撞擊地面，因此受有頭部外傷併嚴重腦水腫、嚴
    重腦挫傷、蜘蛛網膜下出血及臚骨骨折等傷害，送醫急救而於同年月三十一日晚
    間十時四十五分許，因臚內出血在高雄市阮綜合醫院不治死亡。
二、案經被害人蘇賢之父戊○○、母乙○○告訴及臺灣臺東地方法院檢察署檢察官據
    報相驗後自動檢舉偵查起訴。
    理  由
一、訊據被告陳文詳固坦承有於右揭時、地在被害人蘇賢全身趴在小客車前方引擎蓋
    之時啟動並以時速五公里之速度行駛該小客車，而在煞車時被害人蘇賢並跌落地
    面，惟矢口否認有何傷害致死之犯行，辯稱當時行車速度很慢，伊確信被害人不
    會跌落地面云云。經查，被害人蘇賢確實於右揭時、地全身趴在現場丁○○駕駛
    之車號Ｅ七─二五八八號自用小客車前方之引擎蓋上，雙手並抓住該小客車前方
    之擋風玻璃兩側之時，被告竟仍起動並行駛該小客車，而在被告煞車時被害人蘇
    賢便下滑跌落地面受有頭部傷害之事實，業據被告自承在卷，核與現場目擊證人
    丙○○及甲○○偵、審中結證屬實，並有高雄市邱綜合醫院診斷證明書在卷可稽
    。而被害人蘇賢確因前開跌落地面之事故致臚內出血死亡，業經臺灣臺東地方法
    院檢察署檢察官督同法醫師相驗屬實，製有勘驗筆錄、相驗屍體證明書、驗斷書
    及照片十八幀在卷可資佐證。至於被告固辯稱當時伊確信被害人蘇賢絕不致跌落
    地面受有傷害，主要理由在於當時伊駕車速度很慢。惟參諸卷附前開被告所駕駛
    之小客車相片，該小客車前方引擎蓋表面光滑，當被害人蘇賢兩手抓住擋風玻璃
    兩側、全身趴在該引擎蓋上，在客觀上車子開動行駛時有極高之可能性會讓被害
    人蘇賢雙手難以抓穩擋風玻璃並致身體不穩而跌落地面，亦為被告及證人丙○○
    當時得預見之事實（見本院九十年七月十日訊問筆錄），所以被害人蘇賢是否會
    跌落地面受有傷害，絕對不是取決於小客車行駛速度之快慢，而是取決於小客車
    是否有啟動行駛之事實。被告更在警訊時自承「（問？你是否知道當時蘇賢趴在
    你車上引擎蓋上行駛是一件危險的事）知道」、「（問？既然知道為何還行駛）
    真的有事要離開，而蘇賢又講不聽，所以我開車行駛」及在偵查中自承「（問？
    是否知道你開車蘇賢會掉下來，他掉下來後可能會受傷及死亡）知道，我也知道
    他會受傷及死亡」、「（問？既知他會受傷及死亡，為何要開車）因那時我趕時
    間」，復參酌證人丙○○在警訊時證述「當時丁○○有叫蘇賢走開，但蘇賢仍然
    趴在車上未離去，於是丁○○便開動自小客車」等語及證人甲○○於警訊時證述
    「當時丁○○有叫蘇賢走開，但蘇賢仍然趴在車子引擎蓋上未離去，於是丁○○
    便開動自小客車」、於本院審理時證述「第二次丁○○便以一般開車的速度行駛
    約十公尺再煞車，蘇賢就跌到車下」等語，可認被告在勸不動被害人蘇賢離開小
    客車引擎蓋之情形下，更執意發動行駛小客車，被告原先即有傷害被害人蘇賢之
    本意。是被告以當時行車速度很慢為由證明自己確信被害人蘇賢不致掉落地面之
    情，並不足採。既然被告明知行駛該小客車會使被害人蘇賢跌落地面受有傷害，
    竟然仍決意行駛該小客車，導致被害人蘇賢跌落地面受有頭部傷害，即並不違背
    被告原先傷害之本意，且此種故意傷害行為，足以引起被害人蘇賢頭部撞擊地面
    而致顱內出血死亡之結果，在通常觀念上不得謂無預見之可能，則被告對於被害
    人蘇賢因傷致死，即不能不負責任。是被告前揭所辯，顯係推卸責任之詞，不足
    採信，事證明確，被告傷害致死之犯行足堪認定。
二、核被告丁○○所為，係犯刑法第二百七十七條第二項前段傷害致死罪。爰審酌被
    告與被害人蘇賢並無宿怨，被告犯罪動機僅係不滿被害人蘇賢趴在伊所駕駛之小
    客車阻止伊離開，以及被告素行尚可、被告犯罪之手段、所生危害及犯罪後坦承
    部分犯罪等一切情狀，量處如主文所示之刑，以示懲儆。被害人蘇賢事故發生當
    時，係在場證人甲○○委請其母吳美英報案並通知救護車到場，業據證人甲○○
    及吳美英證述在卷，被告雖在警員到達時未離開現場，惟不符合對於未發覺之罪
    自首之情形，併此敘明。
據上論斷，應依刑事訴訟法第二百九十九條第一項前段、刑法第二百七十七條第二項
前段，判決如主文。
本案經檢察官李進榮到庭執行職務。
中      華      民      國      九十      年      七      月    三十    日
                                  臺灣臺東地方法院刑事庭
                                          法  官  范智達
右正本證明與原本無異。
如不服本判決，應於判決送達後十日內向本院提出上訴狀。（須附繕本）
「切勿逕送上級法院」
                                          書記官  賴淑芬
中      華      民      國      九十      年      七      月    三十    日
附錄本案論罪科刑法條全文：
刑法第二百七十七條
傷害人之身體或健康者，處三年以下有期徒刑、拘役或一千元以下罰金。
犯前項之罪因而致人於死者，處無期徒刑或七年以上有期徒刑；致重傷者，處三年以
上十年以下有期徒刑。


司法院資訊處製作；財團法人民間司法改革基金會備份。
